【裁判字號】    98,易,714
【裁判日期】    981120
【裁判案由】    詐欺
【裁判全文】
臺灣臺北地方法院刑事判決               98年度易字第714號
公  訴  人  臺灣臺北地方法院檢察署檢察官
被      告  乙○○
上列被告因詐欺案件，經檢察官聲請簡易判決處刑（98年度偵字
第3467號），本院認不宜逕以簡易判決處刑，改依通常程序審理
判決如下：
    主  文
乙○○幫助意圖為自己不法之所有，以詐術使人將本人之物交付
，處有期徒刑參月，如易科罰金，以新臺幣壹仟元折算壹日。
    事  實
一、乙○○得預見提供金融機構帳戶予他人使用，有遭他人持以
    詐欺取財犯罪工具之虞，仍不違其本意，竟基於幫助詐欺取
    財未必故意，將其所有於民國96年2月15日申設位於臺北縣
    板橋市○○路○段382號板信商業銀行華江分行（下稱板信銀
    行華江分行）00000000000000號帳戶存摺、印章、金融卡、
    金融卡密碼，於97年9月3日申請掛失補發新存摺後，旋連同
    金融卡及其密碼、印章，在臺北縣板橋市○○路91巷11號5
    樓，交付並告知予某姓名年籍不詳成年人。該人即意圖為自
    己不法所有，於同年8月下旬某日，在http://www.i-part.c
    om.tw網站，向丙○○詐稱可代其投資香港六合彩云云，致
    丙○○陷於錯誤，而於同年9月4日、5日下述時間匯各該金
    額：4日/新臺幣（下同）20萬元、5日/10萬元、8萬6千元（
    起訴書誤載為6萬8千元），合計38萬6千元至上開板信銀行
    華江分行帳戶。嗣丙○○察覺有異報警，始循線查悉前情。
二、案經桃園縣政府警察局龜山分局報請臺灣宜蘭地方法院檢察
    署呈請臺灣高等法院檢察署檢察長令轉臺灣臺北地方法院檢
    察署檢察官偵查並聲請簡易判決處刑，本院認不宜逕以簡易
    判決處刑，改依通常程序審理。
    理  由
壹、證據能力：
    證人即被害人丙○○警詢陳述，係被告以外之人於審判外之
    陳述，惟當事人於本院準備程序未爭執其證據能力，亦無聲
    請傳訊，顯放棄行使詰問權，本院審酌該言詞陳述作成時情
    況，並無違法、不當或證明力明顯過低之瑕疵，適為本案證
    據，依刑事訴訟法第159條之5規定，應具證據能力。至其餘
    憑以認定本案犯罪事實之非供述證據（詳後述），查無違反
    法定程序取得之情，依同法第158條之4規定反面解釋，亦具
    證據能力。
貳、實體部分：
一、訊據被告乙○○固供承帳戶為其申設，於前揭時地交付新存
    摺、金融卡並告知密碼予他人，惟矢口否認有何幫助詐欺取
    財犯行，辯稱：甲○○向伊稱，他友人要匯錢予他，故借帳
    戶予甲○○用，不知他拿去詐騙，伊無幫助詐欺故意云云。
    惟查：
(一)某姓名年籍不詳成年人向被害人丙○○詐稱可代其投資，致被
  害人陷於錯誤，匯前述金額款項至被告帳戶，匯入後均旋以金
  融卡悉數領盡各情，業經證人即被害人丙○○證述屬實，復有
  被告開戶資料及帳戶交易明細表、匯款單在卷為證【臺灣宜蘭
  地方法院檢察署98年度偵字第109號卷（下稱偵卷）第50-54、
  74-75頁】，是某姓名年籍不詳成年人以被告帳戶詐欺取財之
  事實，已堪認定。
(二)依下列各節，足認被告係基於幫助詐欺取財未必故意，交付帳
  戶存摺、金融卡、印章並告以金融卡密碼予他人使用：
1.衡施行詐術之人為使己不法行為所取財物必歸其所有，當未逕
  自取用非基於原帳戶所有人意思而脫離其持有之帳戶，以防帳
  戶所有人逕自領出款項或掛失帳戶，致處心積慮所取財物卻反
  由帳戶所有人不勞而獲或帳戶經凍結而一切均歸徒勞之風險，
  是必確保該帳戶之管領及使用業經原所有人同意。而被告自承
  ：伊交付帳戶予他人時，帳戶僅有幾塊錢，想說借他一、兩天
  ，用完後就要還伊，伊於97年9月另有臺北中小企銀、華南銀
  行、臺北富邦銀行帳戶，惟因該3家銀行帳戶提款卡均不見，
  故伊才交付板信商銀帳戶，伊與受領帳戶者才認識1個月，不
  熟，不知他住哪裡，伊忘記他電話（本院卷第63頁背面-第64
  頁），依被告上開供述可知，其提供己可使用金融卡為存提款
  之帳戶主觀目的，旨在供他人得現實支配管有及使用該帳戶；
  復參酌被告交付之初即不知收受帳戶者住址，客觀上原無從索
  討此帳戶，益徵其無欲取回該帳戶存摺、金融卡，顯就該帳戶
  存摺、金融卡去向毫不在意，應係允諾他人全權管領使用帳戶
  無訛；再衡被告自承：大概隔2、3天伊就覺奇怪（本院卷第10
  5頁背面），惟依卷附板信商業銀行集中作業中心98年10月7日
  板信集中字第0987471820號函、掛失服務申請書、被告帳戶交
  易明細表所示（本院卷第73、76、偵卷第53-54頁），可知被
  告至遲於97年9月6日業察事有蹊蹺，竟俟被害人款項經金融卡
  悉數領盡後，延至同年月8日掛失存摺、金融卡，依首揭說明
  ，被告顯悖一般人察覺遭他人騙取帳戶後，為免己身權益受不
  測損害及風險，當必即刻掛失或報警之管有帳戶常態，依被告
  遲於被害人所匯款項領罄後始掛失之悖異常情乖離舉措，足認
  被告事後掛失之舉，顯圖匿飾不法犯行所為，要難據為有利於
  被告之認定。
2.衡一般人自行向金融機構申設帳戶，原則上並無特殊限制及困
  難，故需用帳戶者原得以己名義申請而無向他人收集帳戶之必
  要，如無正當理由，實無借用他人存摺、金融卡及密碼使用之
  理；且時下以人頭帳戶詐騙被害人匯款之行為甚為猖獗，此經
  媒體廣為報導，政府機關及各金融機構尚多次呼籲民眾應謹慎
  控管己有帳戶且勿交付予他人以免淪為不法犯罪幫助工具；復
  參以存摺、金融卡及其密碼攸關個人財產權益，具高度專有性
  及屬人性，非本人或與本人具親密關係者，難認有何理由可自
  由流通使用該金融卡及密碼，而一般人均有妥為保管及防止他
  人任意使用之認識，縱特殊情況偶需交付他人使用，亦必深入
  瞭解用途及合理性，始予提供，且該等專有物品如落入不明人
  士，而未加闡明正常用途，極易被利用為與財產有關之犯罪工
  具，此為吾人依一般生活認知所易於體察之常識，衡被告高職
  畢業，具一定智識程度，而有相當社會生活歷練之40餘歲成年
  人，就上情絕難諉為不知，是被告雖無某姓名年籍不詳成年人
  使用存摺、金融卡與密碼必持以詐欺取財之確信，惟仍交付並
  告知之，顯就該人縱用以詐欺取財一節，予以容任，被告有幫
  助詐欺取財未必故意，至甚明灼，是被告辯稱：無幫助詐欺故
  意云云，無足採信。
3.被告固以上詞置辯，惟查：證人甲○○於本院審理時結證：伊
  未曾向被告借帳戶存摺、金融卡、印章等語明確（本院卷第10
  3頁背面-104頁），是被告辯稱交予甲○○云云，尚乏實徵；
  再衡被告自稱：甲○○僅係伊在網咖認識之友人，僅認識1月
  ，不熟，雙方均在網咖碰面，伊未問過其住址，忘記他電話（
  本院卷第64頁、106頁），核與證人甲○○所證：伊與被告不
  熟，認識時間不長等語相符（本院卷第104頁），依被告不明
  就理逕輕率出借涉及個人財產權益具極高專有性之帳戶予不熟
  識友人，又不知其居址，客觀上亦無從索回帳戶各節以觀，此
  就具相當社會生活歷驗40餘歲成年人之被告而言，實係乖違常
  情之特異舉措，故被告此部分辯詞，尚難遽信；復參以證人甲○○證稱：伊自己有郵局，還有銀行帳戶，無必要向被告借等
  語（本院卷第103頁背面），證人如與他人間有資金往來需求
  ，儘可提供己原有帳戶供友人匯款，最為簡捷，何需徒為請託
  被告先行掛失補發新存摺後再向其借用此一耗時勞費之舉，是
  被告辯稱；因甲○○借用帳戶始交付云云，洵無足取，綜上各
  節，堪證被告所辯出借帳戶予甲○○，不知其持以詐騙，伊無
  幫助詐欺故意云云，洵係避卸之詞，要難採信，是本案事證明
  確，被告幫助詐欺取財犯行，至堪認定，應依法論科。
二、按幫助犯，係就犯罪與正犯有共同認識，以幫助意思，對正
    犯資以助力，而未參與實施犯罪行為者而言。被告基於幫助
    詐欺取財未必故意，交付存摺、金融卡並告知金融卡密碼之
    詐欺取財罪構成要件以外之行為，核其所為，係犯刑法第30
    條第1項前段、第339條第1項幫助詐欺取財罪，為幫助犯，
    依刑法第30條第2項減輕其刑。爰審酌被告於87、93年均因
    竊盜案件，經法院判處罪刑確定，有臺灣高等法院被告前案
    紀錄表在卷為證，雖未構成累犯，然素行欠佳；提供帳戶予
    他人犯罪使用之幫助犯行，使收受帳戶者憑恃犯罪追查不易
    而肆無忌憚，助長詐欺取財歪風，危害社會財貨秩序、正常
    經濟交易安全及人民財產權，增加被害人尋求救濟之困難，
    且於政府機關及各金融機構多所宣導勿交付個人帳戶以免淪
    為不法犯罪幫助工具，卻仍交予他人使用，顯徵其就法令禁
    止規範之嚴重漠視心態；又飾詞狡辯，未賠償被害人損害，
    犯後態度欠佳，高職畢業智識程度、犯罪動機、目的、手段
    、生活狀況及被害人損害金額等一切情狀，量處如主文所示
    之刑，並諭知易科罰金折算標準。又被告行為後，經總統於
    98年1月21日公布修正，自同年9月1日施行之刑法第41條，
    因該次修正係屬檢察官執行時所應處理之事項，非為刑罰法
    律有變更，自無庸比較新舊法，應逕適用修正後刑法第41條
    ，併予指明。
據上論斷，依刑事訴訟法第452條、第299條第1項前段，刑法第3
0條第1項前段、第2項、第339條第1項、（修正後）第41條第1項
前段，刑法施行法第1條之1第1項、第2項前段，判決如主文。
本案經檢察官郭騰月到庭執行職務。
中    華    民    國    98    年    11    月    20    日
                    臺灣臺北地方法院刑事第14庭
                        審判長法  官  吳冠霆
                              法  官  賴武志
                              法  官  陳琪媛
以上正本證明與原本無異。
如不服本判決應於收受送達後10日內向本院提出上訴書狀，並應
敘述具體理由，其未敘述上訴理由者，應於上訴期間屆滿後20日
內向本院補提理由書。
                              書記官  陳豪達
中    華    民    國    98    年    11    月    20    日
附錄法條全文：
中華民國刑法第339條
意圖為自己或第三人不法之所有，以詐術使人將本人或第三人之
物交付者，處5年以下有期徒刑、拘役或科或併科1千元以下罰金
。
以前項方法得財產上不法之利益或使第三人得之者，亦同。
前二項之未遂犯罰之。


司法院資訊處製作；財團法人民間司法改革基金會備份。
